臺灣臺中地方法院民事判決　　　　　 100年度重家訴字第25號
原　　　告　張有煌已更名為張.
被　　　告　余玫莉
上列當事人間請求分配剩餘財產事件，本院於中華民國一百年十
月二十日言詞辯論終結，判決如下：
    主      文
原告之訴及假執行之聲請駁回。
訴訟費用由原告負擔。
    事實及理由
壹、
一、原告主張：兩造於民國九十二年十二月三日結婚，嗣於一百
    年一月十二日協議離婚。原告於八十九年二月間出資，以被
    告母親洪秋菊之名義，承買坐落於臺中市○○段一四九二地
    號土地，及其上門牌號碼為：臺中市南屯區○○○路一００
    二號房屋乙棟（以下稱系爭不動產），並於九十三年五月六
    日將系爭不動產移轉登記於被告名下迄今。系爭不動產之買
    賣價金為新臺幣（下同）九百八十萬元，除由原告支付其中
    七十萬元、被告支付十萬元外，其餘九百萬元款項由原告向
    誠泰銀行申辦貸款，原告並支付六十萬元之裝潢、傢俱費用
    及每月之貸款四萬六千八百元（計四十八月）。其後因利率
    因素，轉向元大銀行借貸六百五十萬元，即自承買系爭不動
    產迄今之銀行貸款及相關費用，均係由原告或原告銀行帳戶
    項下扣繳支付。又兩造離婚時曾口頭協議，被告將移轉系爭
    不動產二分之一之所有權予原告。是兩造婚姻關係消滅，法
    定財產制關係亦消滅，系爭不動產依法應平均分配，請求被
    告將系爭不動產二分之一所有權移轉予原告所有。並聲明：
    （一）被告應將名下所有坐落於臺中市○○段一四九二地號
    ，面積五八八七平方公尺，應有部分十萬分之八九七，及其
    上十六層住商用建物之第一、二、三層，建號一五八七號即
    門牌號碼臺中市南屯區○○○路一００二號房屋乙棟之所有
    權二分之一移轉為原告所有。（二）原告願供擔保，請求准
    予假執行。
二、對被告抗辯所為之陳述：因為原告有債務問題，所以當時簽
    協議書時有口頭協議，被告會補給被告系爭不動產二分之一
    的持有，但是沒有談到過戶的問題。原本沒有離婚前的前一
    個月，原告有提議系爭不動產要賣，但被告說因為要做生意
    ，所以不要賣，原告同意系爭不動產不賣而離婚，但是系爭
    不動產的二分之一要給原告，當時被告也有同意，所以原告
    寫了三次的協議書，但被告都未簽名。當時被告是口頭承諾
    ：賣房子的時候，要二分之一的錢給原告，但是要先簽離婚
    協議書，所以被告一直用誤導的方式。
貳、被告則以：兩造於一百年一月十一日協議離婚時，就婚姻關
    係存續期間取得之財產，包括動產及不動產做出分配協議，
    其中原屬被告名下之系爭不動產，歸由被告所有，兩造同意
    並於離婚協議書中簽名。依離婚協議書記載，經雙方協議如
    下：「三、甲乙雙方各自名下財產、動產與不動產，歸屬於
    原登記所有人擁有。如非自有名下登記之財產、動產與不動
    產，雙方同意主動放棄」，又該協議書開宗明義記載：「甲
    乙雙方因個性不合協議一百年一月十一日，同意無條件協議
    離婚」，均表明就雙方財產之分配達成協議外，其餘權益願
    意放棄，因此剩餘財產分配請求自歸消滅。兩造之離婚協議
    暨財產分配，均經當事人自由意志簽署，無詐欺、虛偽或脅
    迫情事，自無得撤銷或無效事由。而原告主張系爭不動產由
    其出資七十萬元，繳交貸款及相關費用等情，亦與事實不符
    ，然兩造既已就財產做出分配歸屬，並放棄行使剩餘財產分
    配請求權之合意，則原告事後反悔請求，即無理由。並無口
    頭協議補給系爭不動產二分之一的持有之事，原告當時有說
    賣房子時要一半，所以被告就說要把這幾年的生活費、賺的
    錢一半也給被告，後來就照這個協議書簽名就離婚了等語為
    辯。並聲明：求為判決：駁回原告之訴。
參、得心證理由：
一、本件原告主張：兩造於九十二年十二月三日結婚，嗣於九十
    三年五月六日坐落於臺中市○○段一四九二地號土地，及其
    上門牌號碼為：臺中市南屯區○○○路一００二號房屋乙棟
    登記於被告名下，為夫妻法定共同財產，兩造於一百年一月
    十二日協議離婚，已使法定共有財產制消滅等事實，業據提
    出戶籍謄本、離婚協議書、土地及建物登記第二類謄本、九
    十八年度綜合所得稅電子結算申報收執聯、存摺往來明細、
    元大銀行房屋擔保借款繳息清單等為證，且為被告所不爭，
    自堪信為真實。
二、按「法定財產制關係消滅時，夫或妻現存之婚後財產，扣除
    婚姻關係存續中所負債務後，如有剩餘，其雙方剩餘財產之
    差額，應平均分配」，此固為民法第一千零三十條之一所明
    定，惟此係法定財產制關係消滅時，夫妻雙方並未就雙方財
    產自為分配之情形始有適用，若於法定財產制關係消滅時雙
    方已就財產如何歸屬有所約定，則應視為已有放棄行使剩餘
    財產分配請求權之合意，自不得再依民法第一千零三十條之
    一而為請求。本件原告起訴主張兩造離婚時曾口頭協議被告
    將移轉系爭不動產二分之一所有權予原告，其係受被告誤導
    始簽離婚協議書云云，並提出房屋土地使用協議書三件為證
    。惟此為被告所否認，而經審視原告所提房屋土地使用協議
    書，其上並無被告之簽名，自難遽信，原告就此部分之主張
    尚難認已盡舉證之責。且依離婚協議書第三項所載：「甲乙
    雙方各自名下財產、動產與不動產，歸屬於原登記所有人擁
    有。如非自有名下登記之財產、動產與不動產，雙方同意主
    動放棄」等語，是探求契約當事人之真意，即有各自取回名
    下財產所有權之意，則不論何造所有之剩餘財產較高，均無
    再事請求之理。故系爭不動產土地及建物登記謄本所有權人
    之記載均係被告，顯見當時已約定系爭不動產歸屬於被告，
    兩造就其間之財產應已分配完畢，揆諸上揭說明，亦即雙方
    已自為分配而有放棄剩餘財產分配請求權之合意。原告請求
    本院為剩餘財產分配即屬無理由，其依剩餘財產分配請求權
    而為訴之聲明之請求自應予駁回，爰判決如主文所示。
三、本件事證已臻明確，兩造其餘之攻擊防禦方法及舉證，於本
    件事實之認定及判決結果不生影響，茲不一一論列，附為敘
    明。
肆、訴訟費用負擔之依據：民事訴訟法第七十八條。
中    華    民    國   100    年    11    月    3     日
                  家事法庭      法  官  王靜秋
正本係照原本作成。
如對本判決上訴，須於判決送達後二十日之不變期間內，向本院
提出上訴狀。
如委任律師提起上訴者，應一併繳納上訴審裁判費。
中    華    民    國   100    年    11    月    3     日
                                書記官  蔡秀貞